【裁判字號】    97,台上,944
【裁判日期】    970306
【裁判案由】    違反著作權法
【裁判全文】
最高法院刑事判決              九十七年度台上字第九四四號
上  訴  人  丁○○
            甲○○
            乙○○
            丙○○
共 同選 任
辯  護  人  李宗德律師
            陳佩貞律師
上列上訴人等因違反著作權法案件，不服台灣高等法院台中分院
中華民國九十六年十一月二十九日第二審判決（九十五年度上訴
字第一二七七號，起訴案號：台灣彰化地方法院檢察署九十二年
度偵字第九０七三號，九十三年度偵字第五八四一、五八四二號
），提起上訴，本院判決如下：
    主  文
原判決關於丁○○共同擅自以重製之方法侵害他人之著作財產權
為常業及甲○○、乙○○、丙○○部分均撤銷，發回台灣高等法
院台中分院。
    理  由
本件原判決認定陳壽騰於民國八十八年八月間在台北市○○區○
○路三七三號三樓設立飛行網股份有限公司（下稱飛行網公司）
；自任董事長，其子陳國華、陳國雄分別擔任執行長及總經理，
三人均參與執行飛行網公司之業務。飛行網公司自八十九年七月
起，以名為kuro之點對點檔案分享軟體（下稱Kuro軟體）及網站
主機，開始經營Kuro 網站（網址為http://www.kuro.com.tw/及
http://www.music.com.tw/，二網域名稱均指向同一網路IP位址
即203.73.94.131 ），原來以提供使用者免費交換（按：指傳輸
及下載）MP3 格式之錄音檔案為主要業務，惟自九十年七月起開
始收費，客戶以月繳新台幣（下同）九十九元或六個月繳五百元
註冊為會員後，即可執行前述之Kuro客戶端軟體，連結上飛行網
網站所管理之網頁伺服器及驗證伺服器主機，進而利用飛行網公
司經營之Kuro網站交換MP3 檔案。上訴人丁○○明知陳壽騰、陳
國華、陳國雄等人經營之飛行網公司為快速擴充可供交換之 MP3
檔案以招來會員，仍於九十年五月起受僱擔任彰化飛行網商品部
經理，負責維護其所成立之「彰化洗歌站」，丁○○與陳壽騰、
陳國華、陳國雄等人均明知如原判決附表所示之歌曲，分別係滾
石國際音樂股份有限公司（以下簡稱滾石公司）、華納國際音樂
股份有限公司、上華國際企業股份有限公司、福茂唱片音樂股份
有限公司、科藝百代股份有限公司、新力哥倫比亞音樂股份有限
公司、博德曼股份有限公司、豐華唱片股份有限公司、環球國際
唱片股份有限公司、艾迴股份有限公司、華研國際音樂股份有限
公司及伊世代娛樂股份有限公司等公司享有著作財產權之著作，
未經上開公司之同意或授權，不得擅自重製，竟共同基於擅自以
重製之方法侵害他人著作財產權為常業之犯意聯絡，由丁○○在
巿面上大量購入上開享有著作財產權之公司所發行之CD，再以MU
SICMATCH軟體轉檔為MP3 格式，並上傳至飛行網公司之電腦內，
以此擅自重製之方法，供會員利用飛行網公司經營之Kuro網站交
換MP3 檔案，而侵害上開公司享有之著作財產權。丁○○明知陳
壽騰、陳國華、陳國雄於九十年十二月二十七日，在台中市○○
區○○里○○路一０七之十一號成立之星紀科技有限公司（以下
簡稱星紀公司，後遷至彰化縣彰化市○○○路二十五巷十四號）
，係由陳壽騰以每月三千元之代價僱用不知情之王洪連（已死亡
，所涉違反著作權法罪嫌業經第一審法院判決公訴不受理）擔任
名義負責人，為接續彰化飛行網商品部之MP3 音樂轉檔重製業務
，仍與陳壽騰、陳國華、陳國雄共同基於擅自以重製之方法侵害
他人著作財產權為常業之犯意聯絡，由丁○○實際負責星紀公司
業務，並陸續僱用與其等共同具有上開擅自以重製之方法侵害他
人著作財產權為常業犯意聯絡之上訴人乙○○（自九十一年四月
起受僱，月薪三萬三千二百六十二元）、上訴人丙○○（自九十
一年五月間起受僱，月薪二萬九千一百六十元）、上訴人甲○○
（自九十二年三月中旬起受僱，月薪二萬四千五百六十元）等人
，依丁○○之指示，由甲○○、丙○○將上開公司享有著作財產
權之如原判決附表所示CD歌曲轉檔重製為MP3 格式，及由甲○○
、乙○○分別將前開歌曲之歌詞輸入重製到電腦，再利用公司電
腦內之FTP軟體（FTP VOYAGER）上傳至飛行網公司在台北之多台
FTP 網站及與飛行網公司合作之中國北京大呂黃鍾電子商務有限
公司（以下簡稱北京大呂黃鍾公司）讀取，除作為KURO網站（含
北京之KURO網站）音樂圖書館資料之建置外，復以此擅自重製之
方法，供會員利用飛行網公司經營之Kuro網站交換MP 3檔案，而
侵害上開公司享有之著作財產權。星紀公司於九十二年四、五月
間結束營業後，陳壽騰等人於同年五月二十一日，在彰化市○○
○路四十五之五號三樓，成立譜訊科技有限公司（以下簡稱譜訊
公司，登記地址為彰化市○○路一一一巷十四號二樓），仍由不
知情之王洪連擔任名義負責人，丁○○實際負責經營譜訊公司業
務，並繼續僱用乙○○、丙○○、甲○○，共同基於擅自以重製
之方法侵害他人著作財產權為常業之犯意聯絡，繼續以上開方式
非法重製上開公司享有之著作財產權之著作，供會員利用飛行網
公司經營之Kuro網站交換MP3 檔案，而侵害上開公司享有之著作
財產權。嗣於九十二年十一月二十日上午十時二十分許，經警在
彰化市○○○路四十五之五號三樓搜索起獲譜訊公司所有之電腦
主機（含燒錄機三部）二十五台、顯示器十三台、燒錄機二台、
印表機二台、傳真機一台、供轉檔重製用之原版CD共六六八片、
分享器三個、鍵盤五個、名片一盒、備份用之光碟二十八片（其
中十九片重製有如原判決附表編號六二九至六三九所示之歌曲）
、掃描機一部、掛號函件執據二三０張、代收款專用繳款證明五
十七張、航空掛號函件執據十四張、大宗函件執據七張、統一發
票存根聯五十二張、目錄五十一張、支出明細表二十一張、點唱
單三十四張、借出單三十六張、訂單狀況回傳結果二六四張、宅
急便顧客收執聯五十八張、飛行網公司開立發票數二張、員工薪
資匯款單六張等物，始查悉上情等情。因而撤銷第一審關於上訴
人等上開部分有罪之判決，改判論處上訴人等共同擅自以重製之
方法侵害他人之著作財產權為常業罪刑，固非無見。
惟查：(一)、有罪之判決書，須將法院依職權認定之犯罪事實，詳
記於事實欄，然後於理由內逐一說明其憑以認定之證據，使事實
與理由兩相一致，始稱適法；倘若理由說明與事實記載或卷內證
據資料不相符合，均屬判決理由矛盾，按諸刑事訴訟法第三百七
十九條第十四款後段規定，其判決當然為違背法令。原判決事實
欄記載上訴人等人明知原判決附表所示歌曲為滾石公司等公司享
有著作權之著作，而以擅自重製之方法，先在市面上大量購入上
開享有著作財產權之公司所發行之CD，再以MUSICMATCH軟體轉檔
為MP 3格式，上傳至飛行網公司之電腦內，供會員利用飛行網公
司經營之Kuro網站交換MP3 檔案，而侵害被害公司之著作財產權
等情，而依原判決附表所載，上訴人等共侵害六百三十九首錄音
著作。然原審委託東海大學軟體工程與技術中心朱正忠主任鑑定
結果，扣案電腦中，存放在Kuro分享夾中之MP3 檔案數，僅有三
百二十九首歌曲（見外放之「電腦音樂檔案鑑定文件」），則能
以Kuro軟體供其他會員交換之音樂檔案，似至多僅有三百二十九
首，能否謂原判決附表所載六百三十九首歌曲均能全數供會員分
享交換，即非無疑；又依第一審於九十四年十一月十五日準備程
序時勘驗結果，扣案編號十四之電腦中，Kuro分享夾內並無存放
任何歌曲（見第一審卷(三)第二十四頁背面），上述朱正忠主任鑑
定結果，該電腦之Kuro分享夾中，亦未存放任何歌曲，乃原判決
附表記載編號四五三至四七八、五五二至六二八之歌曲均存放在
編號十四之電腦中，即與卷內上述資料不符，亦有證據上理由矛
盾之違法。(二)、歌詞係著作權法第五條第一項第二款所稱之音樂
著作，而錄成CD之音樂或歌曲，則屬同條項第八款所稱之錄音著
作，兩者係不同種類之著作，一首歌曲之錄音著作權人及歌詞著
作權人，並非必然相同，且通常並不相同。原判決事實欄三既認
定上訴人等將原判決附表歌曲之歌詞輸入重製到電腦中，再以公
司電腦內之FTP 軟體上傳至飛行網公司合作之北京大呂黃鍾公司
及飛行網公司在台北之多台FTP 網站讀取，除作為Kuro網站音樂
圖書館資料之建置外，復以此擅自重製之方法，供會員利用飛行
網公司經營之Kuro網站交換MP3 檔案，而侵害被害公司享有之著
作財產權（指錄音著作權），似指上訴人等亦侵害他人之歌詞音
樂著作權，惟原判決理由中並未說明上訴人等所為有侵害他人之
歌詞音樂著作權，亦有可議。(三)、原判決事實欄記載上訴人等將
原判決附表所示之歌曲，由CD轉檔為MP3 格式，上傳至飛行網公
司之電腦內，供會員利用飛行網公司經營之Kuro網站交換MP3 檔
案，而侵害被害公司之著作財產權等情。惟原判決附表編號六二
九至六三九部分之歌曲，係燒錄成光碟片，原判決理由欄參、一
、三、亦說明此部分不成立犯罪之理由，則此部分事實之記載與
附表所載及理由說明不盡相符，自有判決理由矛盾之疏誤。(四)、
依原判決事實欄所載，上訴人等人參與犯罪之起始時間並不相同
，則原判決於論罪時，應就其參與犯罪後之行為，始得論以共同
正犯，乃原判決就本件所有犯行，均認上訴人等均應負共同正犯
刑責，難謂適法。上訴意旨指摘原判決上開部分違背法令，尚非
全無理由，應認有發回更審之原因。
據上論結，應依刑事訴訟法第三百九十七條，第四百零一條，判
決如主文。
中    華    民    國  九十七  年    三    月    六    日
                      最高法院刑事第六庭
                          審判長法官  陳  正  庸
                                法官  賴  忠  星
                                法官  林  秀  夫
                                法官  宋      祺
                                法官  陳  祐  治
      本件正本證明與原本無異
                                      書  記  官
中    華    民    國  九十七  年    三    月   十四   日
                                                 W


司法院資訊處製作；財團法人民間司法改革基金會備份。
